【裁判字號】    92,交聲更,6
【裁判日期】    920422
【裁判案由】    違反道路交通管理處罰條例聲明異議
【裁判全文】
臺灣臺北地方法院交通事件裁定                      九十二年度交聲更字第六號
    異議人即
    受處分人  甲○○○
右列受處分人因違反道路交通管理處罰條例案件，對於臺北市交通事件裁決所九十一
年三月一日所為之處分（原處分：北市裁三字第駕裁二二－ＺＣ0000000號）
，聲明異議，本院裁定如左：
    主  文
異議駁回。
    理  由
一、按汽車行駛於高速公路應依速限標誌指示；汽車行駛於高速公路．．．，而不遵
    守管制之規定者，處汽車駕駛人新臺幣（下同）三千元以上六千元以下罰鍰；汽
    車駕駛人有左列各款所列條款之一者，除依原條款處罰外，並予記點：一、有第
    三十三條、．．．情形之一者，各記違規點數一點，高速公路交通管制規則第五
    條前段、道路交通管理處罰條例第三十三條第一項（本條於民國九十一年七月日
    修正，惟本項未修正）、第六十三條第一項第一款分別定有明文。
二、次按汽車違反道路交通管理事件，有以科學儀器取得違規證據資料，足資認定其
    違規事實者，當場不能或不宜攔截掣單舉發者，得逕行舉發；前項逕行舉發，應
    記明車輛牌照號碼、車型等可資辨明之資料，查明汽車所有人姓名或名稱、住址
    ，並以該汽車所有人為被通知人製單舉發之，違反道路交通管理事件統一裁罰標
    準及處理細則第二十三條第一項第五款、第二項定有明文；又對於違反本條例之
    行為，應按其違反條款規定之處罰對象，填製舉發違反道路交通管理事件通知單
    （下簡稱通知單），並於被通知人欄予以勾記，如為逕行舉發者，其通知聯應按
    已查明之資料填註車牌號碼、車輛種類、車主姓名或名稱及地址，並於通知單上
    方空白處加註逕行舉發之文字後，由舉發機關送達被通知人，同細則第十一條第
    一項第二款亦定有明文。是執行交通勤務或稽查人員以科學儀器取得違規證據資
    料，足資認定行為人違規事實，當場不能或不宜攔截掣單舉發者，應記明車輛車
    牌號碼等可資辨明之資料，以該汽車所有人為被通知人，逕行舉發，並將通知單
    由舉發機關送達被通知人，始完成舉發程序裁罰，如未將通知單送達被通知人，
    自無從起算到案期限而由處罰機關依同處理細則第四十四條第一項及受處分人逾
    越日數逕行裁決。
三、本件受處分人即異議人甲○○○於九十年十一月七日十一時二分許，駕駛車號Ａ
    Ｆ－０六八號自用小客車，在國道一號公路南向一五七公里處違規超速，為國道
    公路警察局第三警察隊員警以拍照方式存證，並以受處分人有違反道路交通管理
    處罰條例第三十三條規定之行為逕行掣單舉發。受處分人未於應到案日期前申訴
    ，原處分機關即依行為時道路交通管理處罰條例第三十三條之規定，裁處六千元
    罰鍰，並記違規點數一點。
四、訊據受處分人固坦承有違規超速之行為，惟辯稱：伊未收到舉發通知單，於九十
    一年三月二十日直接收到裁決書，伊無法自動繳納罰鍰等語，經查：
    （一）本件受處分人係於九十一年四月三日向原處分機關即臺北市交通事件裁決
          所具狀聲明異議，有交通聲明異議狀收狀戳在卷可稽（見九十一年度交聲
          字第八一四號卷宗第五頁），而原處分機關就本件受處分人之交通違規行
          為係於九十一年三月一日作成裁決書，惟該裁決書何時送達受處分人，經
          本院詳查卷證，並無送達裁決書之掛號郵件收件回執，本院復函詢原處分
          機關該裁決書何時送達受處分人，經原處分機關函附之臺北公館郵局查詢
          單記載「已超過查詢有效時間，故無法受理」，有臺北市交通事件裁決所
          九十二年二月二十六日北市裁四字第０九二三二八四六四００號函在卷足
          參。則受處分人辯稱於九十一年三月二十日上午八時許持郵局留存信箱內
          之通知單，向北市郵局第九十六支局領取裁決書等語，衡情並非全然無據
          ，既無其他證據可資證明受處分人上開辯稱不足採信，堪認受處分人上開
          辯稱為可採，是本件受處分人聲明異議並未逾期，合先敘明。
    （二）其次，受處分人辯稱未收到舉發通知單一節，經本院函詢原舉發機關即內
          政部警政署國道公路警察局第三警察隊有關該舉發通知單送達情形，經原
          舉發機關函覆「本隊九十年十一月三十日填製公警局交字第ＺＣ0000
          000號違規單，逕行舉發ＡＦ－０六八六號車違規乙案。經查本件違規
          單通知聯暨採證照片本隊於九十年十一月三十日以后里郵局大宗掛號第四
          三八三二號郵寄車主，經台北郵局於九十年十二月三日妥投無誤。檢附掛
          號郵件查單影本壹份、採證照片壹張．．」，有內政部警政署國道公路警
          察局第三警察隊九十一年四月二十六日公警國三交字第０九一０００五八
          二一號函及函附查詢單在卷可稽。而本院觀之該查詢單所附之回執收據，
          確有受處分人之妯娌代為簽收之字樣（見本院九十一年度交聲字第八一四
          號卷宗第十五頁），是受處分人辯稱未收到舉發通知單云云，顯非可採。
    （三）再者，受處分人於九十年十一月七日十一時二分許，駕駛車號ＡＦ－０六
          八六號自用小客車，在國道一號公路南向一五七公里處違規超速，經內政
          部警政署國道公路警察局第三警察隊逕行舉發等情，有原處分機關函送之
          照片一張及舉發通知單在卷足參（見本院九十一年度交聲字第八一四號卷
          宗第十一頁）。又依上開舉發違反道路交通管理事件通知單之記載，應到
          案日期為九十年十二月三十一日，而如前所述，上開舉發通知單暨採證照
          片係由內政部警政署國道公路警察局第三警察隊大宗掛號郵寄受處分人，
          並於九十年十二月三日妥投，經受處分人之妯娌代為簽收。則本件舉發機
          關內政部警政署國道公路警察局第三警察隊依法逕行舉發，並依違反道路
          交通管理事件統一裁罰標準及處理細則第二十三條第二項規定對ＡＦ－０
          六八六號號自用小客車當時登記之所有人即受處分人為掣單舉發，嗣送達
          受處分人後，受處分人並未在舉發通知單上所載之應到案日期前到案，而
          未告知處罰機關實際駕駛人姓名、身分證統一編號及住址者，此時處罰機
          關依道路交通管理處罰條例第八十五條第三項「本條例關於車輛駕駛人之
          處罰，如應歸責於車輛所有人者，處罰車輛所有人」之規定，對車輛所有
          人即受處分人加以處罰，於法並無不合。受處人以前開情詞置辯，尚非可
          採，本件事證明確，受處分人之違規行為堪以認定。
五、綜上所述，受處分人所有之前揭車號汽車確有在高速公路超速行駛之違規行為，
    從而，原處分機關乃依前揭道路交通管理處罰條例第三十三條第一項、第六十三
    條第一項第一款規定裁處受處分人罰鍰六千元，併予記受處分人違規點數一點，
    核無違誤，本件受處分人之異議為無理由，應予駁回。
據上論斷，應依道路交通案件處理辦法第十九條，裁定如主文。
中      華      民      國    九十二    年      四    月    二十二      日
                                      臺灣臺北地方法院交通法庭
                                          法  官  鄭  佾  瑩
右正本證明與原本無異。
如不服本裁定，應於裁定送達後五日內向本院提出抗告狀。
                                          書記官  何  適  熹
中      華      民      國    九十二    年      四    月     三十       日


司法院資訊處製作；財團法人民間司法改革基金會備份。
